【裁判字號】    91,訴,3202
【裁判日期】    920424
【裁判案由】    損害賠償
【裁判全文】
臺灣高雄地方法院民事判決  九十一年度訴字第三二○二號
    原      告    丙○○
    法定代理人    乙○○
    被      告    甲○○
    訴訟代理人    吳永茂律師
    複  代理人    曾慶雲律師
右當事人間請求損害賠償事件，本院判決如左：
    主      文
原告之訴及假執行之聲請均駁回。
訴訟費用由原告負擔。
    事實及理由
一、原告起訴主張：伊為國立岡山高級農工職業學校（下稱岡山農工）之應屆畢業生
    ，因參加九十一年度高職畢結業技（藝）能優良學生甄試成績優異，能錄取國立
    中興大學農業機械系，於民國九十一年五月二十八日至學校教務處領取志願卡，
    得知繳交志願卡之截止日期為六月六日，原告遂於同年五月三十一日與同學莊順
    翔一起至教務處將志願卡繳交于被告，惟因被告疏失，僅繳交莊順翔的志願卡，
    而未將原告志願卡轉交給主辦單位台中技術學院而喪失入學資格，被告顯係過失
    侵害原告就讀國立中興大學之權利，此種權利無法以價格評價，爰本於民法第一
    百八十四條及第一百九十五條之規定請求被告賠償精神慰撫金新台幣（下同）二
    百萬元，及自起訴狀繕本送達翌日起至清償日止，按年息百分之五計算之利息，
    並陳明願供擔保為條件之假執行宣告。
二、被告則以：伊並未收受原告及莊順翔繳交之志願卡，因其等之前曾因繳交報名表
    逾期，經伊以電話向主辦學校求情後，始取得報名資格，伊既為原告爭取報名機
    會，不可能收到志願卡後反不郵寄主辦單位，縱鈞院認原告有繳交志願卡，然原
    告並未明確說明其主張損害賠償之依據及範圍，請求自無理由等語，資為抗辯。
三、兩造不爭執之事項：
  (一)原告與莊順翔均為岡山農工九十一年度應屆畢業生。其等參加高職畢結業技（藝
    ）能優良學生甄試時，報名逾期（該校規定應於九十一年四月十日前繳交報名表
    ，主辦學校台中技術學院規定學校繳交報名表截止日期為同年月十七日，其等於
    四月十七日下午四時以後即被告寄交報名表完畢後始逾期繳交），經主辦之被告
    以電話協調台中技術學院承辦人員陳陸得老師，始取得報名資格。
  (二)原告甄試成績在其報考類科中排名第四名，如有繳交志願卡應可分發國立中興大
    學農業機械工程學系就讀，有原告之登記分發成績查詢表及招生簡章在卷為證。
  (三)保送入學委員會招生簡章所規定之繳交志願卡截止期限為九十一年六月六日，原
    告學校所規定之繳交截止期限為同年五月三十一日。
四、是本件應審酌之主要爭點在於：原告有無繳交志願卡予被告？進而審究原告依民
    法第一百八十四條及第一百九十五條之規定請求被告賠償精神慰撫金二百萬元有
    無理由？經查：
  (一)按當事人主張有利於己之事實者，就其事實有舉證之責任。民事訴訟法第二百七
    十七條定有明文。又按原告於其所主張之起訴原因，不能為相當之證明，而被告
    就其抗辯事實，已有相當之反證者，當然駁回原告之請求。及以侵權行為為原因
    ，請求回復原狀或賠償損害者，應就其權利被侵害之事實負立證之責。最高法院
    二十年上字第二四六六號及十九年上字第三八號判例意旨可資參照。
  (二)原告主張有繳交志願卡予被告，為被告所否認，是依上開舉證責任分配之原則，
    原告自應先就此有利之事實負舉證責任。原告固舉證人莊順翔為證證明伊有與莊
    順翔一起於九十一年五月三十一日繳交志願卡予被告，及被告事後有替莊順翔繳
    交志願卡一節。然查，莊順翔到庭供稱：伊忘記自己考幾分，只記得無法錄取等
    語在卷（見本院卷第二五頁），衡之常理，莊順翔既連自己考幾分都無法記憶，
    且對於自己無法錄取知之甚詳，應無多此一舉繳交志願卡之必要。且莊順翔實際
    上並未繳交志願卡，之前主辦單位係將楊高安之姓名誤植為莊順翔等情，並有九
    十一年高職畢結業技藝能優良學生甄試及甄審保送入學委員會九十一年七月二十
    二日九十一甄試招字第０三九號函文附岡山農工繳交志願卡統計單暨錄取名單在
    卷可稽（見本院卷第五一頁）。是依莊順翔之上開證詞尚無從證明原告有繳交志
    願卡予被告之事實。又證人張福祥即原告老師固到庭證述：伊記得九十一年五月
    三十一日原告有與莊順翔拿成績單請教關於選填志願之事，原告原本要填屏東科
    大，伊建議填中興大學比較好，至於原告及莊順翔後來如何填寫志願卡及有無繳
    交志願卡一事則不情楚（見本院卷第四十至四二頁）。因此，依證人張福祥之證
    詞亦難以直接證明原告確實有繳交志願卡予被告之事實。
  (三)次查，證人劉瑞華即學校註冊組職員到庭證述：「九十一年五月三十一日至六月
    六日沒有看過原告及證人莊順翔到註冊組繳交志願卡予被告」，經本院訊之：「
    （為何特別認得原告二人？）因為原告及證人（莊順翔）剛開始要報名時，他們
    二人就是等到被告去郵寄時才來報名，我說逾期不能報，他們二人態度很差，當
    場將報名表揉掉，後來原告他們去找輔導主任，輔導主任出面協調，被告打電話
    給承辦單位要他們通融讓原告二人報名，原告他們才重新填報名表，後來繳交志
    願卡期限截止後，有聽見被告在唸說怎麼又是他們二人沒有繳交志願卡」等語在
    卷（見本院卷第二六至二七頁），由證人劉瑞華之證詞足見，被告對於抗辯之事
    實，已提出相當之反證。況且，因政府推行教育改革後，使入學管道多元化，是
    被告辯稱於繳交志願卡期限截止後，因認原告可能有別的入學選擇而未繳交志願
    卡，所以並未通知催其繳交志願卡等語，亦無違常情，堪予採信。參以，原告與
    莊順翔之前曾逾期報名，均被告居中協調徵得主辦學校同意後，始取得報名資格
    ，為原告所不爭執（見本院卷第三０頁），是衡之常情，被告與原告並無何恩怨
    仇隙，且之前原告逾期報名，被告尚且協助原告取得報名資格，參加考試，則原
    告及莊順翔若確實有繳交志願卡，應無故意將原告與莊順翔之志願卡扣留不送繳
    主辦學校之必要。而原告自陳九十一年五月二十八日領取志願卡時得知繳交志願
    卡之截止期限為六月六日，並非被告主張之五月三十一日，復主張繳交志願卡之
    截止期限應為六月六日，並非被告辯稱之五月三十一日等語（見本院卷第七十頁
    ），然依岡山農工規定學生應繳交志願卡之截止日期應為五月三十一日，並非招
    生簡章所載之六月六日，此為兩造所不爭執（見本院卷第六六頁），則原告是否
    因誤認截止期限為六月六日，而逾期未於五月三十一日前繳交志願卡，洵非無疑
    。
  (四)承上，證人莊順翔及張福祥之證詞尚不足以直接證明原告確有繳交志願卡予被告
    之事實，原告尚無法證明有繳交志願卡予被告之事實，而被告抗辯並未收受原告
    繳交之志願卡，並舉證人劉瑞華為證，是依前揭舉證責任分配之原則，原告對其
    係因被告疏失，致喪失就讀國立中興大學之權利受侵害之侵權行為要件事實，既
    無法舉證以實其說，則其主張因權利受侵害而有非財產上之損害，即無可採。
五、綜上所述，原告對於已繳交志願卡予被告，及被告侵害其進入國立中興大學就讀
    入學權利之事實，並未能舉證證明，從而原告依據民法第一百八十四條及第一百
    九十五條之侵權行為法律關係，請求被告賠償非財產上之損害二百萬元，及自起
    訴狀繕本送達翌日起至清償日止，按年息百分之五計算之利息，即無理由，應予
    駁回。原告既受敗訴判決，則其假執行之聲請，即失所依據，應併予駁回。
六、結論：原告之訴為無理由，依民事訴訟法第七十八條，判決如主文。
中      華      民      國    九十二    年      四      月    二十四    日
                              臺灣高雄地方法院民事第一庭
~B法      官  蘇姿月
右為正本係照原本作成。
如不服本判決，應於送達後廿日內，向本院提出上訴狀並表明上訴理由，如於本
判決宣示後送達前提起上訴者，應於判決送達後十日內補提上訴理由書（須附繕本）。
中      華      民      國    九十二    年      四      月    二十四    日
~B法院書記官  歐文政


司法院資訊處製作；財團法人民間司法改革基金會備份。
